【裁判字號】    99,交抗,47
【裁判日期】    990226
【裁判案由】    聲明異議
【裁判全文】
臺灣高等法院臺南分院交通事件裁定     99年度交抗字第47號
抗  告   人
即 受處分人  甲○○
上列抗告人即受處分人違反道路交通管理處罰條例案件，不服臺
灣雲林地方法院中華民國99年1月14日裁定（98年度交聲字第218
號），提起抗告，本院裁定如下：
    主  文
抗告駁回。
    理  由
一、抗告意旨略以：
(一)按刑事裁定需依證據認定事實，如無證據不能以推定認定違
    規之事實，亦不得以受處分人不接受酒測即遽予推定受處分
    人有酒駕之事實，此刑事訴訟當然之法理。
(二)本案警方到達現場，是抗告人已經在虎尾鎮墾地里，受處分
    人沒有在車內，車子也沒有在發動之狀況，則警員並無何憑
    據可以認定抗告人有酒駕之行為，怎可以因為抗告人不接受
    酒測即推定抗告人酒駕，縱令抗告人無法說出阿成夫妻(載
    抗告人回家之朋友)之姓名、住所，也不能即推定是抗告人
    駕駛，而且原裁定未傳訊賴阿華(與抗告人不合之配偶)查明
    伊是否有親眼看到抗告人駕駛，顯有未調查證據之違法。
(三)另因車子是抗告人平時在使用，鑰匙當然在抗告人身上，也
    難以此推定抗告人酒駕，是原裁定已有不當甚明。
(四)再者道路交通管理處罰條例第35條第4項明定「汽車駕駛人
    駕駛汽車拒絕接受酒精濃度測試之檢定者，處6萬元罰緩…
    」。但當時抗告人根本不在車上駕駛汽車(是在房子外面)，
    警員卻要求酒測，則抗告人既已不在駕駛汽車之狀況下，當
    然可以不接受測試，原審顯有未當。為此提起抗告，請准撤
    銷原裁定，以保小民權益云云。
二、原處分意旨略以：異議人即受處分人甲○○於民國98年11月
    7日21時許，駕駛車牌號碼7S-6696號自用小客車，在雲林縣
    虎尾鎮墾地里墾地3之11號前，為警盤查，拒絕接受酒精濃
    度測試之檢定，依道路交通管理處罰條例第35條第4項規定
    ，裁處異議人新臺幣（下同）6萬元罰鍰，並吊銷駕駛執照
    等語。
三、聲明異議意旨略以：異議人甲○○於98年11月7日晚上7點半
    至8點因喝酒，請託朋友阿成夫婦載異議人回雲林縣虎尾鎮
    墾地里墾地3之11號父親家中，因異議人無法進入該處，在
    父親住處毀損物品，經由賴阿華報警後，員警到達現場後，
    異議人沒有在車內，車子亦沒有發動。嗣異議人經員警帶回
    派出所後，要對異議人進行酒測，當時拒絕原因是因為異議
    人是阿成夫婦載回家的，而且賴阿華也沒有看異議人駕駛上
    開汽車，且當時員警開罰單是疑似酒駕，並非確實酒駕，為
    何之後會變成拒絕酒測，為此依法聲明異議，請求撤銷原裁
    決云云。
四、按汽車駕駛人，駕駛汽車拒絕接受酒精濃度測試之檢定者，
    處6萬元罰鍰，並當場移置保管其車輛及吊銷其駕駛執照，
    道路交通管理處罰條例第35條第4項前段定有明文。
五、經查：
(一)本件抗告人於上開時、地，員警經報案前往上開地點後，對
    異議人要求進行酒測檢定，而有拒絕酒測之行為，經雲林縣
    警察局虎尾分局東屯派出所（下稱舉發機關）員警李俊賢舉
    發之事實，有舉發機關舉發違反道路交通管理事件通知單雲
    警局交字第KAJ018880號舉發違反道路交通管理事件通知單
    （下稱舉發通知單）、原處分機關雲監裁字第72-KAJ018880
    號裁決書各1份在卷可憑，上開事實，洵堪認定。
(二)按道路交通管理處罰條例第35條授權警員實行酒精濃度測試
    檢定之規定，乃是基於警員執行交通稽查勤務之必要性所設
    ，警員固然不能毫無理由對駕駛人實施酒測，然只要有事實
    足認駕駛人有酒駕可能性，其發動門檻即已足備。查證人即
    舉發員警李俊賢於原審具結證稱：「98年11月7日晚上8 、9
    點時，我們接到他(指異議人)太太賴阿華報案，說有人在毀
    損東西，酒後鬧事，我跟副所長李勝駩到場時，現場只有異
    議人一人，以及有壞掉的桌椅及玻璃，車牌號碼7S-6696號
    車子也在現場，車頭是朝房子裡面，異議人站在車子旁邊，
    滿身酒氣，跟我們咆哮。異議人太太說車子是異議人開的，
    且異議人說是他開車，到派出所始說是朋友開的，因為當時
    異議人是酒後開車，要對異議人酒測，而異議人拒絕酒測。
    車子鑰匙原在異議人身上，由副主管從異議人之身上取出」
    等語（見原審卷第18頁背面至第19頁）。參以抗告人於聲明
    異議狀中自承：「因我無法進入上開住處，在我父親住處毀
    損物品，經由賴阿華報警，員警到達現場後，嗣經員警帶我
    回派出所後，要對我進行酒測，當時我拒絕」等語（見原審
    卷第2頁）；並於原審自承：「車子鑰匙在我身上」等語（
    見原審卷第19頁背面），堪認本件員警經報案後，前往上開
    地點，發現抗告人身上有酒味，而認抗告人可能有酒駕之情
    形，遂要求抗告人配合進行酒測，其程序尚無不法，且抗告
    人確有拒絕酒測之情形。
(三)抗告意旨雖以：其沒有在車內，車子也沒有在發動之狀況，
    則警員並無何憑據可以認定抗告人有酒駕之行為，怎可以因
    抗告人不接受酒測即推定抗告人酒駕，且因車子是抗告人平
    時使用，鑰匙當然在抗告人身上也難以此推定抗告人酒駕，
    縱令抗告人無法說出阿成夫妻(載抗告人回家之朋友)之姓名
    、住所，也不能即推定是抗告人駕駛云云。惟查:
 1、抗告人於上開時、地駕駛自小客車，前往上開地點，員警經
    報案後，前往上開地點，發現抗告人身上有酒味，遂要求抗
    告人配合進行酒測，然抗告人卻拒絕酒測之情形，業據證人
    李俊賢於原審到庭結證明確，已如前述。而證人李俊賢雖為
    本件舉發員警，惟其到庭所陳述之上開舉發經過，經查尚無
    違反經驗或論理法則，且遍查本件卷存證據資料，亦無任何
    積極證據足以證明其前開所述係虛偽不實，自不得僅因其為
    本件開單舉發抗告人之員警，即遽予否認其上開證述之可信
    性。況上開證人與抗告人間素昧平生，並無仇隙嫌怨，而警
    員執行公務時，本身即受有行政懲處責任之監督，且其到庭
    具結作證，更係以刑事責任擔保其證言之真實性，從而，證
    人李俊賢於原審到庭結證之證詞，應堪採信。是抗告人上開
    所辯云云，殊不足採。
 2、另抗告人雖於原審中辯稱：是阿成夫婦載我回雲林縣虎尾鎮
    墾里墾地3之11號父親家中云云。然查，抗告人經員警帶回
    派出所時，經員警要求提供阿成夫婦之姓名供員警通知到案
    說明，抗告人無法提出，業經證人李俊賢於原審調查時證述
    明確（見原審卷第18頁背面），復有雲林縣警察局虎尾分局
    98 年11月24日雲警虎交裁字第0980016434號函附卷可參（
    見原審卷第8頁至第9頁）。且抗告人對阿成夫婦之年籍資料
    ，稱不知情，復無法供出其所謂阿成夫婦之年籍資料供原審
    調查（見原審卷第19頁背面至第20頁）。足見其所謂阿成夫
    婦載其前往，顯係卸責之詞，無足信採。參上所述，抗告人
    有酒後駕駛車輛之情事，應堪認定。抗告意旨所辯，殊不足
    採。
(四)至於抗告人另稱：原審未傳訊賴阿華(抗告人之配偶)查明伊
    是否有親眼看到抗告人駕駛顯有未調查證據之違法云云。然
    該部分之事實，業經證人李俊賢證述如前，本案事證已明，
    故原審以無傳訊證人賴阿華之必要而未予傳喚，本院經核亦
    無不法，故抗告人所指，亦不足採。
六、綜上所述，本院認原審認事用法均無不合，抗告人指摘原裁
    定不當而提起抗告，為無理由，應予駁回。
七、據上論結，應依道路交通案件處理辦法第26條，刑事訴訟法
    第412條，裁定如主文。
中    華    民    國    99    年    2     月    26    日
                  刑事第六庭    審判長法  官  董武全
                                      法  官  沈揚仁
                                      法  官  賴純慧
以上正本證明與原本無異。
不得再抗告。
                                      書記官  蔡宜均
中    華    民    國    99    年    3     月    2     日

司法院資訊處製作；財團法人民間司法改革基金會備份。
